最高法院刑事判決　　　　　　一○○年度台上字第一五七四號
上　訴　人　高文彬
選任辯護人　沙　洪律師　　　　　　　　　　　
上列上訴人因違反公司法案件，不服台灣高等法院台中分院中華
民國一○○年一月十二日第二審更審判決（九十八年度重上更(一)
字第五○號，起訴案號：台灣台中地方法院檢察署八十九年度偵
字第一四七五九號），提起上訴，本院判決如下：　
    主  文
上訴駁回。
    理  由  
按刑事訴訟法第三百七十七條規定，上訴於第三審法院，非以判
決違背法令為理由，不得為之。是提起第三審上訴，應以原判決
違背法令為理由，係屬法定要件。如果上訴理由書狀並未依據卷
內訴訟資料，具體指摘原判決不適用何種法則或如何適用不當，
或所指摘原判決違法情事，顯與法律規定得為第三審上訴理由之
違法情形，不相適合時，均應認其上訴為違背法律上之程式，予
以駁回。本件上訴人高文彬上訴意旨略稱：(一)、審理事實之法院
，對於案內與認定事實、適用法律或於被告之利益有重大關係之
一切證據，而有調查之必要，又非不易或不能調查，而未加以調
查者，即難謂無應於審判期日調查之證據未予調查之違法。原判
決認定上訴人為維多利亞航運開發股份有限公司（下稱維多利亞
公司）之負責人，違反公司應收之股款，股東並未實際繳納，而
以申請文件表明收足規定之犯行。但證人即該公司之共同發起人
董亞震、會計廖美麗、財務經理牛若禹均證稱：公司設立及公司
增資所需資金、均由李明慧籌措等語；而上訴人無經營航運事業
之經驗，又與公司之大股東如邱文盛、邱李對、鄭家和均互不相
識；則李明慧出資開設公司，自無由上訴人為負責人之理。上開
各情為證人何喜一、呂博文、陳月娟、劉俊澤、楊玉珍所知悉，
乃上訴人於原審請求予以傳訊，原審就上開攸關上訴人利益之重
要證據，未加調查，遽認李明慧非為公司之負責人，難謂無調查
職責未盡之違誤。(二)、原判決認定上訴人與李明慧於民國八十六
年十二月十日，虛以總額新台幣（下同）十四億零六百萬元，向
伍文清購買長燦公司所有之嘉義市之不動產，以膨脹資產；但上
開不動產確已過戶於維多利亞公司名下，有相關之報稅資料足憑
，上開房地並已出租，公司之其他業務均正常運作，原審未察，
遽認上訴人虛偽買賣，其認定事實顯與卷證資料不符。(三)、鄭家
和為李明慧之至交，於維多利亞公司設立時，即由李明慧指定為
公司之發起人及董事，並參與公司之決策，所證上訴人為公司之
負責人等語，難免偏頗而無可採信。又鄭家和既參與公司之決策
，上訴人如成立犯罪，鄭家和應屬共同正犯，原審就此未詳加認
定，亦難認為適法云云。
惟查原審係綜合上訴人於法務部調查局中部機動組所為不利於己
之自白，核與證人董亞震、廖美麗、牛若禹、黃厚平、吳邱清隆
及共同被告李明慧證述之情節相符，復有前台灣省政府建設廳函
、維多利亞公司章程、股東名簿、發起人會議紀錄、董事監察人
名單、設立登記申請書、發起人身分證明文件等影本、財政部證
券暨期貨管理委員會（八十六）台財證(一)第六八六五七號函、吳
邱清隆偽造維多利亞公司籌備處名義之高雄市第一銀行三民分行
開立活期存款帳戶、存款部分餘額證明書、存摺影本及股款繳款
書，並參酌上訴人均為公司相關文件之最終審核者等證據，資以
證明上訴人有原判決事實欄一所載之犯行，因而撤銷第一審關於
上訴人部分之科刑判決，改判依九十年十一月十二日修正前公司
法第九條第三項，及刑法修正前關於牽連犯之規定，從一重論處
上訴人公司負責人，共同違反公司應收之股款，股東並未實際繳
納，而以申請文件表明收足之規定罪刑（處有期徒刑壹年陸月，
並依中華民國九十六年罪犯減刑條例之規定減為有期徒刑玖月）
，已敘明其所憑證據及認定之理由，所為之論斷亦有卷存證據可
按；並以上訴人所辯：李明慧為維多利亞公司之實際負責人，上
訴人僅為掛名負責人，未參與增資之相關事宜，無違法云云，如
何不足以採信，於理由中詳加說明與指駁。按證據之取捨，屬於
事實審法院之職權，其取捨苟不違背經驗法則或論理法則，即不
容其任意指為違法，而據為上訴第三審之適法理由。查原審依憑
上訴人自承為維多利亞公司之負責人等情，並參酌公司之章程、
董事監察人名單、設立登記申請書所載上訴人為公司之發起人、
董事長兼總經理，自為公司法第八條所指之公司負責人等情至明
。上訴人於檢察事務官訊問時尤自承：公司增資所需之九億九千
萬元，係向吳邱清隆，為期五天，利息為日息六釐，並由吳邱清
隆提供存款部分餘額證明書供辦理增資及公開發行事宜，借期已
到，即全數清償等語（見八十九年度查字第一三七號卷第七、八
頁），是上訴人之犯行至為明確，原審未為無益之證據調查，難
謂有調查職責未盡之違誤。上訴人為公司之負責人，違反公司應
收之股款，股東並未實際繳納，而以申請文件表明收足，已成立
犯罪，其間公司有無購置不動產及鄭家和是否參與本案之犯罪，
於本案判決主旨不生影響，自難指為違法。上訴意旨徒就原審採
證認事職權之適法行使，及原判決已說明之事項為任意指摘，核
與法律規定得為第三審上訴理由之違法情形，不相適合。其就違
反公司法部分之上訴為違背法律上之程式，應予駁回。至原判決
依刑法第三百三十九條第一項論罪部分，核屬刑事訴訟法第三百
七十六條第三款所列不得上訴於第三審之案件，既經第二審判決
，自不得上訴於第三審法院；上開詐欺取財罪之輕罪部分與上開
違反公司法第九條之犯行，雖屬裁判上一罪；但其重罪部分之上
訴為不合法，由本院從程序上予以駁回，對於輕罪部分，亦無從
適用審判不可分原則，為實體上審判，上訴人就輕罪部分一併提
起上訴，為法所不許，應併予駁回。
據上論結，應依刑事訴訟法第三百九十五條前段，判決如主文。
中    華    民    國  一○○  年    三    月  三十一  日
                      最高法院刑事第三庭
                          審判長法官  陳  正  庸  
                                法官  林  秀  夫  
                                法官  林  瑞  斌  
                                法官  謝  靜  恒  
                                法官  魏  新  和  
本件正本證明與原本無異
                                      書  記  官  
中    華    民    國  一○○  年    四    月   十一   日
                                                      Q